臺灣高等法院民事判決
110年度簡易字第15號
原      告  歐陽毅  
被      告  莊燁芸（原名：莊玟瑄）

訴訟代理人  廖希文律師（法扶律師）
複  代理人  張裕芷律師
上列當事人間請求侵權行為損害賠償事件，原告提起刑事附帶民
事訴訟，經本院刑事庭裁定移送前來（109年度交附民字第37號
），並為訴之追加，本院於110年9月28日言詞辯論終結，判決如
下：
    主      文
被告應給付原告新臺幣陸萬陸仟零貳拾伍元，及其中新臺幣陸萬
零壹佰貳拾伍元自民國一〇九年九月二十三日起至清償日止，按
週年利率百分之五計算之利息。
原告其餘之訴駁回。
訴訟費用由被告負擔十分之一，餘由原告負擔。
    事實及理由
壹、程序部分
一、按本於道路交通事故有所請求而涉訟者，不問其標的金額或
    價額一律適用簡易程序，民事訴訟法第427條第2項第11款定
    有明文。本件原告係於第二審刑事訴訟程序始提起附帶民事
    訴訟，經本院刑事庭依刑事訴訟法第504條第1項前段規定裁
    定移送民事庭（見交附民卷第75頁），是本件應適用簡易程
    序之第二審程序為審判，先予敘明。
二、次按，訴狀送達後，原告不得將原訴變更或追加他訴。但請
    求之基礎事實同一者，不在此限，民事訴訟法第255條第1項
    第2款定有明文。查原告以其與被告間交通事故所受損害為
    由，依民法侵權行為規定，起訴請求被告給付新臺幣（下同
    ）505,380元本息；嗣以受讓訴外人台灣長信佳企業有限公
    司（下稱長信佳公司）因同一交通事故所生民法侵權行為損
    害賠償請求權，追加請求被告給付185,900元，並聲明被告
    應給付691,280元，及其中505,380元自起訴狀繕本送達翌日
    起算法定利息（見訴易卷第43頁），請求之基礎事實可認同
    一，訴訟資料可併予援用，合於前揭規定，應予准許。
貳、實體部分
一、原告主張：被告於民國107年4月29日晚間10時18分許，駕駛
    車牌號碼000-0000號自小客車沿國道一號由南往北方向行駛
    在外側車道，行經56.5公里處前，疏未注意在高速公路行駛
    時，不得任意或驟然變換車道，並應與所欲變換車道車輛保
    持安全距離、間隔及中線車道上直行車輛之狀況，即貿然自
    外側車道打左側方向燈，逕自向左側中線車道接近，準備切
    入變換至中線車道行駛，適訴外人吳善富駕駛長信佳公司所
    有車牌號碼0000-00自小貨車（下稱系爭貨車）搭載伊，在
    被告左側中線車道上行駛，未能閃避而發生擦撞並失控翻覆
    （下稱系爭事故），除致伊頭部外傷、右上肢擦傷、撕裂傷
    （2公分）及右膝擦傷（下稱系爭傷害），系爭貨車所載伊
    為賽車用之車牌號碼000-0000號重型機車（下稱系爭機車）
    及皮衣亦受損，伊因此受有支出醫療費11,530元、系爭機車
    維修費60,750元、皮衣維修費33,100元、精神上損失30萬元
    及因無法參與賽季而退還廠商贊助費10萬元之損害，合計50
    5,380元。長信佳公司已於110年3月15日將系爭貨車維修費
    用等185,900元之侵權行為損害賠償請求權讓與伊，伊於同
    日對被告為債權讓與通知，被告亦應如數賠償。爰依民法第
    184條第1項前段、第191之2條、第193條、第195條及第196
    條規定提起本訴，並聲明：被告應給付原告691,280元，及
    其中505,380元自起訴狀繕本送達翌日起至清償日止，按週
    年利率5％計算之利息。　
二、被告則以：系爭貨車係擦撞他車，且伊所駕自小客車無肇事
    車輛間因車身碰撞後常見之油漆轉移跡象，系爭事故與其無
    涉。縱認伊有過失，伊僅承認聯新國際醫院費用部分，其餘
    醫療費用與系爭事故無因果關係；另原告未證明系爭貨車當
    日搭載之物品為其參加比賽之系爭機車、皮衣，且系爭機車
    估價單上之日期與系爭事故間隔近3個月，皮衣維修單上則
    無日期，均無法證明屬系爭事故所生損害；系爭貨車因系爭
    事故所生之損害，業經新安東京海上產物保險股份有限公司
    （下稱新安東京海上產險公司）賠償長信佳公司後取得保險
    代位權，並向伊求償，長信佳公司再為債權讓與，不生效力
    。原告自陳職業為貨運司機，其主張因本件事故損失賽車季
    及合約而受有精神上損害，並無證據可證等語，資為抗辯。
    並答辯聲明：原告之訴駁回。
三、兩造不爭執事項（見本院卷第251-252頁）：
　㈠被告於107年4月29日晚間10時18分許，駕駛車號000-0000號
    自小客車沿國道一號由南往北方向行駛在外側車道，行經56
    .5公里處前，欲向左變換車道至中線車道，而向左側中線車
    道接近，準備切入變換至中線車道行駛，與吳善富駕駛系爭
    貨車發生擦撞，系爭貨車失控翻覆，向前滑行，原告即車上
    乘客因而受有頭部外傷、右上肢擦傷、撕裂傷（2公分）及
    右膝擦傷之傷害。
　㈡系爭貨車上載有原告所有之000-0000號重型機車（即系爭機
    車）、訴外人游暉恩所有之000-000重型機車。
　㈢原告因系爭事故所生醫療費用受領強制險理賠金11,530元。
　㈣被告對於原告因系爭事故而在聯新國際醫院就醫所支出之醫
    療費用不爭執。
　㈤系爭貨車為長信佳公司所有，該公司於110年3月15日將其就
    系爭貨車因系爭事故所生對被告之債權轉讓予原告，原告於
    同日對被告為債權讓與通知。　
四、原告主張被告就系爭事故之發生有過失，致其及長信佳公司
    受有損害，依民法侵權行為及債權讓與之規定請求被告賠償
    691,280元，均為被告否認，並以前詞置辯，兩造爭點為：㈠
    被告就系爭事故之發生是否有過失？㈡原告依民法第184條第
    1項前段、第191條之2、第193條、第195條、第196條規定及
    債權讓與，請求被告給付691,280元，是否有理由？茲審酌
    如下：
  ㈠被告就系爭事故之發生是否有過失？
  ⒈按汽車在行駛途中，變換車道或超越前車時，應依標誌、標
    線、號誌指示，並不得有下列情形：一、驟然或任意變換車
    道。二、未依規定使用方向燈。三、未保持安全距離及間隔
    。四、駛離主線車道未依序排隊，插入正在連貫駛出主線之
    汽車中間，高速公路及快速公路交通安全規則第11條定有明
    文。
  ⒉經查，被告於107年4月29日晚間10時18分許，駕駛車號000-0
    000號自小客車沿國道一號由南往北方向行駛在外側車道，
    行經56.5公里處前，欲向左變換車道至中線車道，而向左側
    中線車道接近，準備切入變換至中線車道行駛，與吳善富駕
    駛系爭貨車發生擦撞，系爭貨車失控翻覆，向前滑行乙節，
    為兩造所不爭（見不爭執事項㈠）。被告嗣雖以民事綜合辯
    論意旨狀否認擦撞系爭貨車，並抗辯其所駕自小客車上無擦
    撞之油漆轉移跡象，依臺灣桃園地方法院108年度審交易字
    第510號刑事案件審理中勘驗卷附光碟檔案夾名稱「1561」
    所見，應係其他不詳車號車輛擦撞系爭貨車云云。然吳善富
    於107年4月30日調查中指述：「…我有注意到000-0000號車
    由入口匝道駛入輔助車道，我見該車打方向燈變換車道至外
    側車道，我有注意到該車方向燈未熄滅又接著欲切入中線車
    道，當時該車駛於外側車道且在我車正右方，至肇事地點時
    我見該車已向左方欲變換車道至中線車道，當時該車與我車
    車距很近導致我車來不及反應只能向內側閃避，我為閃避該
    車而向左偏轉方向盤，但當時內側車道仍有車輛行駛，所以
    我又將方向盤往右偏轉避免與內側車道車輛發生碰撞，將方
    向盤往右回打時我聽見我車右側車身擦撞到該000-0000號車
    而發出碰擊聲，接著我車輛即失控並左右晃動，晃動後我車
    翻覆並翻滾…」等語（見簡易卷第35頁）；被告於107年4月3
    0日調查中供述：「…我出匝道後我車變換至外側車道，行駛
    外側車道一會兒，我打方向燈欲切換至中線車道，方向盤尚
    未偏轉，我感覺到我左後車尾處，被他車撞擊到，我檢視後
    視鏡看到對方自小貨車在車道上翻覆並滑行至最終車輛停止
    位置…」等語（見簡易卷第37頁）；且前述刑事案件審理中
    檔案1560監視影像光碟顯示，系爭貨車翻覆前，上訴人所駕
    駛之自用小客車前方之其他車輛均早已經過行駛離開，並無
    其他車輛在該小貨車旁，有前述刑事案件108年11月21日準
    備程序筆錄及翻拍照片可稽（見簡易卷第79-87、97-98頁）
    。被告抗辯系爭貨車係與他車碰撞云云，難認有據，且被告
    雖抗辯其所駕自小客車無碰撞之油漆轉移痕跡，但小碰撞未
    必會有油漆轉移痕跡，此亦無從推翻前述證據及不爭執事項
    ㈠。是被告不爭執系爭貨車與其所駕自小客車碰撞後，復加
    以否認，為無可取。則依前述不爭執事項㈠可知，系爭貨車
    應有與被告所駕自小客車碰撞，且被告疏未注意，行駛在高
    速公路外側車道欲切入中線車道，本應讓直行車輛先行通過
    後再切入，但竟未讓中線車道之直行車先行，且未注意保持
    兩車並行之間隔，貿然自外線車道向左欲切入中線車道，致
    吳善富閃避不及與之發生擦撞而失控翻車滑行，被告就系爭
    事故之發生應有違反高速公路及快速公路交通安全規則第11
    條之過失。
  ㈡原告依民法第184條第1項前段、第191條之2、第193條、第19
    5條、第196條規定及債權讓與，請求被告給付691,280元，
    是否有理由？
  ⒈按不法侵害他人之身體或健康者，汽車在使用中加損害於他
    人者，不法侵害人、駕駛人對於被害人增加生活上之需要時
    ，應負損害賠償責任；不法侵害他人之身體、健康、名譽、
    自由、信用、隱私、貞操，或不法侵害其他人格法益而情節
    重大者，被害人雖非財產上之損害，亦得請求賠償相當之金
    額。不法毀損他人之物者，被害人得請求賠償其物因毀損所
    減少之價額。民法第184條第1項前段、191條之2、193條第1
    項及第195條第1項、第196條分別定有明文。被告就系爭事
    故之發生有過失，原告為此受有系爭傷害，被告自需依前述
    規定賠償原告因此增加生活上支出等財產上損害，並賠償其
    精神上損害。
  ⒉茲就原告各項請求說明如下：
  ⑴醫療費用部分：
    經查，原告主張支出醫療費用11,530元，並提出悅康附件診
    所門診醫療費用收據、聯新國際醫院費用收據、大孫診所醫
    療收費收據及費用明細等件為證（見交附民卷第18-45頁）
　　，並為被告於言詞辯論期日表明不予爭執（見簡易卷第363
    頁），則原告主張被告應賠償醫療費用11,530元，應屬有據
    。    
  ⑵系爭機車維修費部分：
  ①原告主張系爭機車維修費計60,750元，被告則否認系爭機車
    因系爭事故而受損等語。經查，系爭貨車上載有系爭機車乙
    節，為兩造不爭（見不爭執事項㈡），且系爭貨車裝載之機
    車因系爭貨車翻覆而受損乙節，亦有系爭事故現場照片可證
    （見簡易卷第46-47、51-53頁）；原告就其主張系爭機車因
    系爭事故受損之維修費用為60,750元一事，並提出長信佳公
    司施工估價單為證（見交附民卷第49頁）。是以，原告主張
    系爭機車因系爭事故受損而需支付維修費60,750元始得修復
    ，並非無據。被告雖以施工估價單左上角之日期「2018/7/9
    」，抗辯估價單出具日期距離系爭事故發生近3個月，如系
    爭機車因系爭事故而受損，原告豈會於事故後近3個月始為
    維修之估價云云；然系爭事故時確有機車受損，已有照片可
    證，此一主張，不足為採。
  ②依前述長信佳公司施工估價單之記載，系爭機車之維修品項
    中，應僅有車台校正純屬工資，其餘均為零件之更換，則系
    爭機車因系爭事故受損所需支出之工資為4,500元，零件更
    換費用56,250元。又依民法第196條請求賠償物被毀損所減
    少之價額，得以修復費用為估定之標準，但以必要者為限（
    例如︰修理材料以新品換舊品，應予折舊），此有最高法院7
    7年度第9次民事庭會議決議可參。是前開關於零件部分之請
    求，應以扣除按機車使用年限計算折舊後之費用為限。原告
    雖主張系爭機車供作賽車比賽之用，施工估價單所列手柄前
    蓋、手柄後蓋、馬錶總成、H殼、左右邊條、前方向燈組、
    大燈組、避震器、猴子排氣管、鋰電池等零件，均屬其於系
    爭事故發生前一年內更換之新品，無庸計算折舊，但未提出
    證據為證，主張不足為採。再者，系爭機車為97年11月出廠
    ，有機車行車執照可參（見簡易卷第231頁），迄至107年4
    月29日系爭事故發生時，已使用9年餘；而依行政院公布之
    固定資產耐用年數表及固定資產折舊率表，機車之耐用年數
    為3年，依定率遞減法，每年折舊率為千分之536，其最後1
    年之折舊額，加歷年折舊累計額，其總和不得超過該資產成
    本原額之9/10。則因系爭機車折舊後年數已逾3年之耐用年
    限，以原告修理更換之零件費用均為新品，原告就零件所受
    損害為5,625元（計算式：56,250-56,250×9/10），以此加
    計系爭機車維修所需支出之工資4,500元，合計10,125元。
  ⑶皮衣維修費部分：
    原告主張皮衣因系爭事故受損，維修費計33,100元，被告否
    認皮衣於系爭事故發生時存在系爭小貨車上，並因系爭事故
    而受損。查系爭事故現場照片無從看出系爭事故發生時，現
    場存在皮衣一事，為原告所自承（見訴易卷第45頁），並有
    現場照片在卷可稽（見簡易卷第46-55頁）；且原告就皮衣
    於系爭事故發生時存在現場，因系爭事故而受損等事，並未
    提出其他證據為證，原告應未能舉證證明其因系爭事故受有
    支出皮衣維修費33,100元之損害。
  ⑷廠商贊助費部分：
    原告主張因系爭事故無法參與賽季而退還廠商贊助費10萬元
    ，為被告否認，原告就此並未提出證據證明，此一主張不足
    為採。
  ⑸精神上損失部分：
    經查，原告因被告之過失發生系爭事故受有系爭傷害，精神
    上自必感痛苦，應得請求賠償慰撫金。惟慰藉金之多寡，應
    斟酌雙方之身分、地位、資力與加害之程度及其他各種情形
    核定相當之數額。其金額是否相當，自應依實際加害情形與
    被害人所受之痛苦及雙方之身分、地位、經濟狀況等關係決
    定之（最高法院85年度台上字第460號判決參照）。查原告
    於107年4月29日因系爭事故受有頭部外傷、右上肢擦傷、撕
    裂傷（2公分）及右膝擦傷之傷害，並縫合6針，後並因手、
    腳之傷所引起之挫傷持續至大孫診所、悅康復健診所治療至
    108年1月5日，有聯新國際醫院、悅康復健診所、大孫診所
    診斷證明書為證（見交附民卷第15、17、39頁），爰審酌此
    一傷害情形，並兼及原告陳明從事郵差工作，教育程度為高
    職畢業，年收入671,899元、被告陳明任清潔工、臨時工，
    時薪150元，教育程度為高職肄業（見簡易卷第173-177頁）
　　，兩造名下均無不動產（見簡易卷第189-192、195-198頁）
    等一切情狀，認原告所請求之慰撫金以5萬元為適當。
  ⑹系爭貨車維修等費用部分：
  ①原告主張系爭貨車為長信佳公司所有，該公司因系爭貨車於
    系爭事故中受損而支出18萬元之維修費及委託驗車費5,900
    元，合計185,900元，而得依侵權行為規定請求被告賠償，
    長信佳公司已將債權讓與予其，其得請求被告賠償185,900
    元等語，被告則抗辯驗車費用與系爭事故無關，系爭貨車維
    修費用為59,287元，且新安東京海上產險公司業已理賠長信
    佳公司，依保險法第53條之1規定，長信佳公司對被告之損
    害賠償請求權移轉於新安東京海上產險公司，無從再移轉予
    原告等語。 
  ②經查，原告主張系爭貨車車頭受損嚴重需更換車頭乙節，核
    與順益汽車股份有限公司（下稱順益汽車公司）中壢服務廠
    107年6月29日結帳清單記載相符，且驗車費用計5,900元乙
    節，亦據順益汽車公司以110年5月5日順法桃苗110字第020
    號函覆本院屬實（見簡易卷第273頁），並有順益汽車公司
    收據為證（見訴易卷第67頁）。又按道路交通安全規則第45
    條第1項第1款、第2款規定：「汽車或拖車有下列情形之一
    者，應申請實施臨時檢驗：一、車身、引擎、底盤、電系或
    其他重要設備變更調換。二、因交通事故遭受重大損壞，經
    送廠修復」，則原告主張系爭貨車因系爭事故受損維修而需
    驗車，驗車費用5,900元乃長信佳公司所受損害等語，應屬
    有據，被告抗辯此驗車費用與系爭事故無涉云云，不足為採
    。又原告主張長信佳公司將此一債權讓與予其乙節，業據提
    出債權轉讓書為證，其並當庭通知被告（見簡易卷第168、1
    79頁），原告主張其得請求被告給付驗車費用5,900元等語
    ，應為可取。
  ③原告主張系爭貨車維修費用計18萬元乙節，業據提出順益汽
    車股份有限公司（下稱順益公司）中壢服務廠107年6月29日
    、7月30日結帳清單為證（見訴易卷第57-65頁），並經順益
    公司以前開函文函覆本院屬實（見簡易卷第273頁）。被告
    雖抗辯維修費用僅59,287元，其餘費用依結帳清單之記載發
    生於107年7月30日，與系爭事故無關。但59,287元乃新安東
    京海上產險公司之保險理賠金額；且順益公司曾於107年5月
    5日就系爭貨車之維修費用予以估價，並向新安東京海上產
    險公司報價，其上記載之項目包含前述107年7月30日結帳清
    單所列項目乙節，有順益公司向新安東京海上公司所提報價
    單、汽車險賠款同意書為證（見臺灣桃園地方法院108年度
    壢保險小字第106號影卷），被告此一抗辯，自不足採。是
    系爭貨車維修費用為18萬元，可堪認定。再者，此18萬元為
    ：零件更換費用70,359元、27,089元、48,964元，合計146,
    412元；工資8,641元、2,911元、22,036元，合計33,588元
    乙節，觀諸前述順益汽車公司中壢服務廠結帳清單即明。系
    爭貨車為96年4月出廠，有汽車行車執照可參（見簡易卷第1
    81頁），迄至107年4月29日系爭事故發生時，已使用11年1
    月，關於零件更換費用，應以扣除按貨車使用年限計算折舊
    後之費用為限；依行政院公布之固定資產耐用年數表及固定
    資產折舊率表，其他業用客車、貨車之耐用年數為5年，依
    定率遞減法，每年折舊率為千分之369，其最後1年之折舊額
    ，加歷年折舊累計額，其總和不得超過該資產成本原額之9/
    10。則因系爭貨車折舊後年數已逾5年之耐用年限，以長信
    佳公司修理更換之零件費用均為新品，其就零件所受損害為
    14,641元（計算式：146,412-146,412×9/10，元以下四捨五
    入），以此加計前述系爭貨車維修所需支出之工資33,588元
    ，合計被告就系爭貨車車損部分應賠償長信佳公司48,229元
    。又新安東京海上產險公司就系爭貨車因系爭事故所生車損
    理賠長信佳公司之保險金為59,287元，已如前述，則依保險
    法第53條：「被保險人因保險人應負保險責任之損失發生，
    而對於第三人有損失賠償請求權者，保險人得於給付賠償金
    額後，代位行使被保險人對於第三人之請求權」之規定，長
    信佳公司就系爭貨車車損部分得請求被告賠償之48,229元已
    經移轉新安東京海上產險公司，已無債權可供讓與予原告，
    被告抗辯原告不得請求其賠償系爭貨車維修費用等語，應屬
    有據。
  ⒊綜據前述，原告所受損害為醫療費用11,350元、系爭機車維
    修費用10,125元及慰撫金5萬元，計71,475元。次按，保險
    人依本法規定所為之保險給付，視為被保險人損害賠償金額
    之一部分；被保險人受賠償請求時，得扣除之。強制汽車責
    任保險法第32條定有明文。查原告已受領強制險理賠金11,3
    50元乙節，為兩造不爭，則其得請求被告賠償為60,125元，
    以此加計前述⑹②所示其依債權讓與規定得請求之驗車費用5,
    900元，合計66,025元。
五、綜上所述，原告依民法第184條第1項前段、第191條之2、第
    193條、第195條、第196條規定及債權讓與，請求被告給付6
    6,025元，及其中60,125元自起訴狀繕本送達翌日即109年9
    月23日起（送達證書見附民卷第73頁）至清償日止，按週年
    利率5％計算之利息，為有理由，應予准許，逾此範圍之請求
    ，為無理由，不應准許。
六、本件事證已臻明確，兩造其餘之攻擊或防禦方法及所用之證
    據，經本院斟酌後，認為均不足以影響本判決之結果，爰不
    逐一論列，附此敘明。
七、據上論結，原告之訴為一部有理由，一部無理由，依民事訴
    訟法第79條，判決如主文。
中　　華　　民　　國　　110 　年　　10　　月　　12　　日
                  民事第十一庭  
                        審判長法  官  李慈惠
                              法  官  吳燁山
                              法  官  趙雪瑛
正本係照原本作成。
不得上訴。
中　　華　　民　　國　　110 　年　　10　　月　　12　　日
　　　　　　　　　　　　　　　書記官  郭晋良